【裁判字號】    98,訴緝,140
【裁判日期】    980623
【裁判案由】    偽造文書等
【裁判全文】
臺灣板橋地方法院刑事判決             98年度訴緝字第140號
公  訴  人  臺灣板橋地方法院檢察署檢察官
被      告  甲○○
選任辯護人  莊柏林律師
上列被告因偽造文書等案件，經檢察官提起公訴（97年度偵字第
23145 號），被告於本院準備程序進行中，就被訴犯罪事實為有
罪之陳述，本院告知簡式審判程序之旨，並聽取其與公訴人之意
見後，經合議庭裁定由受命法官獨任進行簡式審判程序審理後，
判決如下：
    主  文
甲○○收受贓物，累犯，處有期徒刑參月，如易科罰金，以新臺
幣壹仟元折算壹日；又行使偽造私文書，足以生損害於公眾及他
人，累犯，處有期徒刑參月，如易科罰金，以新臺幣壹仟元折算
壹日，未扣案如附表(一)編號１至５所示之偽造簽帳單上持卡人簽
名欄上所偽造「乙○○」之署名共計伍枚，均沒收；又行使偽造
私文書，足以生損害於公眾及他人，累犯，處有期徒刑參月，如
易科罰金，以新臺幣壹仟元折算壹日，未扣案如附表編號(二)編號
３至６所示之偽造簽帳單上持卡人簽名欄上所偽造「乙○○」之
署名共計肆枚，均沒收；又行使偽造私文書，足以生損害於公眾
及他人，累犯，處有期徒刑參月，如易科罰金，以新臺幣壹仟元
折算壹日。應執行有期徒刑陸月，如易科罰金，以新臺幣壹仟元
折算壹日，未扣案如附表(一)編號１至５、(二)編號３至６所示之偽
造簽帳單上持卡人簽名欄上所偽造「乙○○」之署名共計玖枚，
均沒收。
    事  實
一、甲○○前因傷害案件，經臺灣士林地方法院（下稱士林地院
    ）以94年度士簡字第1175號刑事判決處有期徒刑6 月，並得
    易科罰金確定，及因竊盜案件，經士林地院以95年度易字第
    358 號刑事判決處有期徒刑8 月確定；嗣上開二罪刑經士林
    地院以96年度聲減字第914 號刑事裁定各減為有期徒刑3 月
    、4 月，且均得易科罰金，並定其應執行有期徒刑6 月，且
    得易科罰金確定，迨於民國96年8 月28日因縮短刑執行完畢
    出監。
二、詎其仍不知悔改，先後為下列犯行：
(一)、於97年4 月4 日晚上某時許，在其位於臺北市○○區○○路
    141 巷16號2 樓住處，明知吳建成（其涉犯竊盜犯行，業經
    本院以97年度訴字第5137號刑事判決處有期徒刑4 月，並得
    易科罰金確定）所持有之乙○○所失竊身分證1 張、之遠東
    銀行信用卡、美商花旗商業銀行（下稱花旗銀行）信用卡、
    中國信託商業銀行信用卡、國泰世華商業銀行信用卡、永豐
    商業銀行信用卡、臺北富邦商業銀行信用卡、聯邦商業銀行
    （下稱聯邦商銀）信用卡各1 張、駕駛執照2 張等物（上開
    物品係吳建成於97 年4月4 日上午5 時40分許，在臺北縣土
    城市○○路326 號由乙○○所開設之早餐店竊得）係吳建成
    所竊得之贓物，竟基於收受贓物之犯意，而予以收受前開物
    品。
(二)、另基於意圖為自己不法所有及行使偽造私文書之犯意，於97
    年4 月6 日上午5 時1 分起至5 時29分止，在附表(一)編號１
    至５所示之地點，持前開乙○○失竊之聯邦商銀信用卡卡號
    0000000000000000號，冒用乙○○之名義，接續在如附表(一)
    編號１至５所示之信用卡消費簽帳單上持卡人簽名欄，偽簽
    「乙○○」之署名，用以表示係乙○○確認交易標的與金額
    及向發卡銀行之特約商店消費之意，並作為該特約商店經由
    收單銀行向發卡銀行請款之用，再將偽造完成簽帳單中之商
    店存根聯交付各該特約商店之人員而行使之，致使各該特約
    商店人員誤認係乙○○本人消費而陷於錯誤，因而交付商品
    （合計新臺幣〈下同〉9,566 元，詳細盜刷明細詳如附表(一)
    所示），足以生損害於乙○○、聯邦商銀及特約商店對於信
    用卡帳款管理及確認持卡人身分之正確性。
(三)、復基於意圖為自己不法所有及行使偽造私文書之犯意，於97
    年4 月13日上午10時37分起至13時22分止，在附表(二)編號１
    至６所示之地點，持前開乙○○失竊之花旗銀行信用卡卡號
    0000000000000000號，冒用乙○○之名義，接續在如附表(二)
    編號１至６所示之信用卡消費簽帳單上持卡人簽名欄，偽簽
    「乙○○」之署名，用以表示係乙○○確認交易標的與金額
    及向發卡銀行之特約商店消費之意，並作為該特約商店經由
    收單銀行向發卡銀行請款之用，再將偽造完成簽帳單中之商
    店存根聯交付各該特約商店之人員而行使之，致使各該特約
    商店人員誤認係乙○○本人消費而陷於錯誤，因而交付商品
    （合計21,773元，詳細盜刷明細詳如附表(二)１至６所示），
    足以生損害於乙○○、花旗銀行及特約商店對於信用卡帳款
    管理及確認持卡人身分之正確性。
(四)、又基於意圖為自己不法所有及行使偽造私文書之犯意，於97
    年4 月14日凌晨1 時45 分起至3時59分止，在附表(二)編號７
    至９所示之地點，持前開乙○○失竊之花旗銀行信用卡卡號
    0000000000000000號，冒用乙○○之名義，接續在如附表(二)
    編號７至９所示之信用卡消費簽帳單上持卡人簽名欄，偽簽
    「乙○○」之署名，用以表示係乙○○確認交易標的與金額
    及向發卡銀行之特約商店消費之意，並作為該特約商店經由
    收單銀行向發卡銀行請款之用，再將偽造完成簽帳單中之商
    店存根聯交付各該特約商店之人員而行使之，致使各該特約
    商店人員誤認係乙○○本人消費而陷於錯誤，因而交付商品
    （合計10,860元，詳細盜刷明細詳如附表(二)７至９所示），
    足以生損害於乙○○、花旗銀行及特約商店對於信用卡帳款
    管理及確認持卡人身分之正確性。
三、嗣經乙○○於97年4 月4 日發現失竊而報警處理，警方依前
    開信用卡網路盜刷購買之遊戲儲值點數流向及IP位址，循線
    查獲，始查悉上情。
四、案經乙○○訴由臺北縣政府警察局土城分局移送臺灣板橋地
    方法院檢察署檢察官偵查起訴。
    理  由
壹、程序方面：本件被告甲○○所犯係死刑、無期徒刑、最輕本
    刑3 年以上有期徒刑以外之罪，其於準備程序就前揭被訴事
    實為有罪之陳述，經法官告知簡式審判程序之旨，並聽取其
    與公訴人之意見後，本院認無不得或不宜改依簡式審判程序
    進行之處，爰依刑事訴訟法第273 條之1 第1 項、第284 條
    之1 之規定，由本院合議庭裁定本件由受命法官獨任進行簡
    式審判程序，合先敘明。
貳、實體方面：
一、上開事實，業據被告甲○○迭於警詢、偵訊及本院訊問時坦
    承不諱，核與同案被告吳建成於警詢、偵訊及本院訊問時供
    述、證人即告訴人乙○○於警詢、偵訊及本院訊問時證述之
    情節相符，並有前揭花旗銀行損失明細表、聯邦銀行信用卡
    盜刷明細、中磊網路科技有限公司- 多樂米遊戲網帳號儲值
    資料、中華電信IP位址查詢資料、雅虎奇摩帳號查詢資料、
    通聯調閱查詢單各1 份、花旗（臺灣）銀行97年9 月19日（
    97）台消企字第4119號函暨其所附之信用卡盜刷簽帳單影本
    共計6 紙、財團法人聯合信用卡處理中心97年10月2 日（97
    ）聯卡會計字第0970600287號函暨其所附之聯邦商業銀行發
    卡之信用卡簽帳單影本共計2 紙、中國信託商業銀行陳報之
    聯邦銀行信用卡簽帳單影本1 紙（詳見偵查卷第29至45頁、
    第95至103 、106 頁）附卷足稽。是被告前開自白核與事實
    相符，堪以採信。故本案事證已臻明確，被告犯行洵堪認定
    ，應予依法論科。
二、論罪科刑部分：
(一)、論罪部分：
１、就前開事實欄二(一)所示被告收受吳建成所交付之贓物部分，
    核被告甲○○所為，係犯刑法第349 條第1 項之收受贓物罪
    。
２、又按信用卡之簽帳單，係持卡人向特約商店消費時，於其上
    簽署持卡人之姓名或代號，用以證明持卡人確向特約商店購
    買物品或接受服務，且承諾願依其與發卡銀行間之約定，按
    簽帳單上所載金額，將來如數付款給發卡銀行，故經持卡人
    簽名之簽帳單，性質上屬消費付款契約書，為私文書（最高
    法院90年度台上字第6898號判決參照）。次按發卡銀行與特
    約商店間訂有契約，特約商店依契約負有對持有發卡銀行所
    發信用卡之人刷卡購物時，交付財物或給予利益之義務，亦
    即特約商店須依發卡銀行之指示而交付財物或給予利益，特
    約商店亦可依契約向發卡銀行請領價款，嗣持卡人未依約於
    限期清償買賣價金，發卡銀行雖係被害人，惟特約商店因誤
    信冒用持卡人為真正持卡人，而交付一定之財物或給予利益
    ，此財物交付或給予利益之本身，即使特約商店喪失財物持
    有或喪失利益，是刷卡者所詐得者，仍係財物或不法利益。
    被告於如附表所示特約商店之簽帳單上偽造「乙○○」之署
    押，並持以行使，致該特約商店陷於錯誤而提供服務予被告
    ，自足以生損害於乙○○、如附表所示特約商店及銀行對於
    信用卡授權交易與管理之正確性。故就前開事實欄二(二)至(四)
    所示被告持附表(一)、(二)所示之信用卡盜刷消費部分，核其所
    為，均係刑法第216 條、210 條之行使偽造私文書罪及同法
    第339 條第1 項之詐欺取財罪。又被告偽造署名係為偽造私
    文書之部分行為，且偽造私文書後復持以行使，偽造之低度
    行為為行使之高度行為所吸收，均不另論罪。復被告分別於
    附表(一)編號１至５、附表(二)編號１至６及附表(二)編號７至９
    所示密接之時、地分別持該聯邦銀行信用卡接續刷卡5 次、
    該花旗銀行信用卡接續刷卡6 次及3 次，均為接續犯，各為
    實質上一罪。另被告所犯行使偽造私文書及詐欺取財之犯行
    ，係一行為同時觸犯構成要件不同之罪名，為想像競合犯，
    應依刑法第55條之規定，從一重之行使偽造私文書處斷。
３、再者，被告所為收受贓物罪及前開3 次行使偽造私文書罪，
    犯意各別，行為互殊，應予分論併罰。
４、復查被告前因傷害案件，經士林地院以94年度士簡字第1175
    號刑事判決處有期徒刑6 月，並得易科罰金確定，及因竊盜
    案件，經士林地院以95年度易字第358 號刑事判決處有期徒
    刑8 月確定；嗣上開二罪刑經士林地院以96年度聲減字第91
    4 號刑事裁定各減為有期徒刑3 月、4 月，且均得易科罰金
    ，並定其應執行有期徒刑6 月，且得易科罰金確定，迨於民
    國96年8 月28日因縮短刑執行完畢出監在案，此有臺灣高等
    法院被告前案紀錄表1 份在卷可證，是其於受有期徒刑執行
    完畢後5 年內故意再犯有期徒刑以上之前揭四罪，均為累犯
    ，各應依刑法第47條第1 項之規定，加重其刑。
(二)、科刑部分：爰審酌被告有上開前科紀錄，已如前述，其素行
    不良，且正值青壯，卻貪圖一時之私利而收受上開信用卡，
    其犯罪之動機、目的及手段實屬可議，對告訴人乙○○、被
    害人聯邦商銀、花旗銀行所生之危害非輕，迄今並未賠償被
    害人所受之損失，惟其盜刷消費金額尚非巨額，且其雖有意
    願與告訴人乙○○和解，但囿於其罹患精神分裂症，並有領
    有中度精神殘障手冊乙節，此有臺北市立聯合醫院（陽明院
    區）診斷證明書、殘障手冊影本各1 份（詳見本院卷第34至
    35頁）在卷可證，致無經濟能力負擔賠償事宜而未能達成和
    解，以及其犯後坦承犯行，並供出贓物來源，態度尚可等一
    切情狀，分別量處如主文所示之刑，且均併予諭知易科罰金
    之折算標準，並定其應執行之刑，以資懲儆。
(三)、沒收部分：至被告持以行使之前揭信用卡簽帳單，已因之而
    成為銀行、特約商店或信用卡聯合處理中心之存查歸檔文件
    ，並非被告所有，自不得宣告沒收。惟其上被告偽簽之「乙
    ○○」署名共計9 枚（詳如附表(一)編號１至５、附表(二)編號
    ３至６所示），既屬偽造之署押，不問是否屬於被告所有，
    爰依刑法第219 條之規定，併予宣告沒收。
三、又檢察官原另起訴認被告持前揭花旗銀行信用卡至自動櫃員
    機預借現金而觸犯刑法第339 條之2 罪嫌，惟業經檢察官於
    本院98年6 月9 日準備程序時當庭撤回該部分之起訴，此有
    該準備程序筆錄（詳見本院卷第38頁反面），本院自無庸予
    以審理，附此敘明。
據上論斷，應依刑事訴訟法第273 條之1 第1 項、第299 條第1
項前段，刑法第216 條、第210 條、第339 條第1 項、第349 條
第1 項、第55條、第47條第1 項、第41條第1 項前段、第51條第
5 款、第219 條，刑法施行法第1 條之1 第1 項、第2 項前段，
判決如主文。
本案經檢察官江祐丞到庭執行職務。
中    華    民    國    98    年    6     月    23    日
                  刑事第十七庭  法  官  饒金鳳
以上正本證明與原本無異。
如不服本判決，應於判決送達後10日內，向本院提出上訴書狀，
且上訴書狀應敘述具體理由，而上訴書狀未敘述上訴理由者，應
於上訴期間（即自收受判決書之翌日起算10日）屆滿後20日內補
提理由書。
                                書記官  王春森
中    華    民    國    98    年    6     月    23    日
附錄本案論罪科刑之法律條文：
中華民國刑法第216 條：
行使第210 條至第215 條之文書者，依偽造、變造文書或登載不
實事項或使登載不實事項之規定處斷。
中華民國刑法第210 條：
偽造、變造私文書，足以生損害於公眾或他人者，處5 年以下有
期徒刑。
中華民國刑法第339 條第1 項：
意圖為自己或第三人不法之所有，以詐術使人將本人或第三人之
物交付者，處5 年以下有期徒刑、拘役或科或併科1,000 元以下
罰金。
中華民國刑法第349條：
收受贓物者，處3 年以下有期徒刑、拘役或500 元以下罰金。
搬運、寄藏、故買贓物或為牙保者，處5 年以下有期徒刑、拘役
或科或併科1,000 元以下罰金。
因贓物變得之財物，以贓物論。
附表：
┌──────────────────────────────────┐
│(一)、持乙○○所有之聯邦銀行信用卡卡號0000000000000000號刷卡消費明細  │
├──┬──────┬────────┬─────┬─────────┤
│編號│時      間  │ 特  約  商  店 │ 消費金額 │宣告沒收之偽造署押│
│    │            │                │（新臺幣）│                  │
├──┼──────┼────────┼─────┼─────────┤
│ １ │97年4 月6 日│臺灣中油蘆洲店（│500元     │未扣案偽造簽帳單上│
│    │上午5 時11分│起訴書附表誤載為│          │持卡人簽名欄偽造之│
│    │許          │「臺灣中油三民路│          │「乙○○」署押壹枚│
│    │            │站」）- 臺北縣蘆│          │（偵查卷第106 頁）│
│    │            │洲市○○路99號  │          │                  │
├──┼──────┼────────┼─────┼─────────┤
│ ２ │97年4 月6 日│頂好Wellcome三民│2,515元   │未扣案偽造簽帳單上│
│    │上午5 時21分│店（起訴書附表誤│          │持卡人簽名欄偽造之│
│    │許（起訴書附│載為「三民路店」│          │「乙○○」署押壹枚│
│    │表誤載為「22│）- 臺北縣蘆洲市│          │（偵查卷第103 頁）│
│    │」分）      │三民路54號      │          │                  │
├──┼──────┼────────┼─────┼─────────┤
│ ３ │97年4 月6 日│同上            │2,851元   │未扣案偽造簽帳單上│
│    │上午5 時28分│                │          │持卡人簽名欄偽造之│
│    │許（起訴書附│                │          │「乙○○」署押壹枚│
│    │表誤載為「29│                │          │（偵查卷第103 頁）│
│    │」分）      │                │          │                  │
├──┼──────┼────────┼─────┼─────────┤
│ ４ │97年4 月6 日│西歐加油站士林店│2,200元   │未扣案偽造簽帳單上│
│    │上午5 時58分│- 臺北市士林區中│          │持卡人簽名欄偽造之│
│    │許（起訴書附│山北路5段570號  │          │「乙○○」署押壹枚│
│    │表誤載為「29│                │          │（偵查卷第103 頁）│
│    │」分）      │                │          │                  │
├──┼──────┼────────┼─────┼─────────┤
│ ５ │97年4 月6 日│頂好Wellcome陽明│1,500元   │未扣案偽造簽帳單上│
│    │上午6 時11分│店- 臺北市士林區│          │持卡人簽名欄偽造之│
│    │許（起訴書附│德行東路230 號  │          │「乙○○」署押壹枚│
│    │表誤載為「5 │                │          │（偵查卷第103 頁）│
│    │時29分」）  │                │          │                  │
├──┼──────┴────────┴─────┼─────────┤
│小計│                                9,566元   │                  │
├──┴─────────────────────┴─────────┤
│(二)、持乙○○所有之花旗銀行信用卡卡號0000000000000000號刷卡消費明細  │
├──┬──────┬────────┬─────┬─────────┤
│編號│時        間│ 特  約  商  店 │金      額│宣告沒收之偽造署押│
│    │            │                │（新臺幣）│                  │
├──┼──────┼────────┼─────┼─────────┤
│ １ │97年4 月13日│中磊網路科技股份│3,000元   │                  │
│    │上午10時37分│有限公司- 甲○○│          │                  │
│    │許          │在其位於臺北市士│          │                  │
│    │            │林區○○路141 巷│          │                  │
│    │            │16號2 樓住處上網│          │                  │
├──┼──────┼────────┼─────┼─────────┤
│ ２ │97年4 月13日│同上            │3,000元   │                  │
│    │上午12時38分│                │          │                  │
│    │許          │                │          │                  │
├──┼──────┼────────┼─────┼─────────┤
│ ３ │97年4 月13日│家樂福天母店- 臺│2,145元   │未扣案偽造簽帳單上│
│    │下午12時49分│北市士林區德行西│          │持卡人簽名欄偽造之│
│    │許          │路47號          │          │「乙○○」署押壹枚│
│    │            │                │          │（偵查卷第97頁）  │
├──┼──────┼────────┼─────┼─────────┤
│ ４ │97年4 月13日│頂好Wellcome陽明│3,067元   │未扣案偽造簽帳單上│
│    │下午1 時20分│店- 臺北市士林區│          │持卡人簽名欄偽造之│
│    │許          │德行東路230 號  │          │「乙○○」署押壹枚│
│    │            │                │          │（偵查卷第98頁）  │
├──┼──────┼────────┼─────┼─────────┤
│ ５ │97年4 月13日│同上            │1,540元   │未扣案偽造簽帳單上│
│    │下午1 時22分│                │          │持卡人簽名欄偽造之│
│    │許          │                │          │「乙○○」署押壹枚│
│    │            │                │          │（偵查卷第99頁）  │
├──┼──────┼────────┼─────┼─────────┤
│ ６ │97年4 月13日│家樂福天母店- 臺│9,021元   │未扣案偽造簽帳單上│
│    │下午1 時45分│北市士林區德行西│          │持卡人簽名欄偽造之│
│    │許          │路47號          │          │「乙○○」署押壹枚│
│    │            │                │          │（偵查卷第100 頁）│
├──┼──────┴────────┴─────┴─────────┤
│小計│                                21,733元                      │
├──┼──────┬────────┬─────┬─────────┤
│ ７ │97年4 月14日│大昌銀樓實業有限│4,860元   │                  │
│    │下午1 時45分│公司            │          │                  │
│    │許          │                │          │                  │
├──┼──────┼────────┼─────┼─────────┤
│ ８ │97年4 月14日│中磊網路科技股份│3,000元   │                  │
│    │下午2 時56分│有限公司- 甲○○│          │                  │
│    │許          │在其位於臺北市士│          │                  │
│    │            │林區○○路141 巷│          │                  │
│    │            │16 號2樓住處上網│          │                  │
├──┼──────┼────────┼─────┼─────────┤
│ ９ │97年4 月14日│同上            │3,000元   │                  │
│    │下午3 時09分│                │          │                  │
│    │許（起訴書附│                │          │                  │
│    │表誤載為「59│                │          │                  │
│    │」分）      │                │          │                  │
├──┼──────┴────────┴─────┼─────────┤
│小計│                              10,860元    │                  │
├──┼─────────────────────┤                  │
│合計│(一)編號１至５及(二)編號１至９：42,199元      │                  │
└──┴─────────────────────┴─────────┘


司法院資訊處製作；財團法人民間司法改革基金會備份。
